臺灣高等法院臺南分院刑事判決　　 96年度上更(一)字第190號
上　訴　人
即　被　告　甲○○
右列上訴人因偽造文書案件，不服臺灣臺南地方法院九十二年度
訴字第一二二七號中華民國九十三年五月二十五日第一審判決（
起訴案號：臺灣臺南地方法院檢察署九十二年度偵字第三九四一
號），提起上訴，判決後經最高法院發回更審，本院判決如下：
    主  文
原判決撤銷。
甲○○無罪。
    理  由
一、公訴意旨略以：甲○○與李芝縵係夫妻，李芝縵為設於臺南
    市○○路八八號六樓之三，以經營成衣買賣之浩琪國際有限
    公司（下稱浩琪公司）負責人，甲○○則擔任業務經理，負
    責訂貨、與廠商對帳、確認金額及請領帳款部分之業務。甲
    ○○於民國（下同）八十九年間，以浩琪公司代理人名義向
    嘉彧紡織有限公司（下稱嘉彧公司）購買總價新臺幣（下同
    ）一百五十四萬六千四百九十一元之布料，未能依約給付貨
    款，經嘉彧公司催索，乃向嘉彧公司諉稱係因浩琪公司出貨
    後因故遭廠商扣款，乃無法給付積欠嘉彧公司等債權人之貨
    款，並為取信嘉彧公司，而將「不詳之人所偽造之領航服飾
    有限公司（下稱領航公司）所出具，八十九年十二月份支付
    貨款予浩琪公司之支付憑單一紙」，於九十年一月八日下午
    三時五十分許，授意不知情之公司內小姐，以（○六）00
    00000號「電話傳真至嘉彧公司」，藉以表示浩琪公司
    僅向領航公司收得八十九年十二月份之貨款一百七十一萬三
    千三百二十八元之意（實際上浩琪公司業已向領航公司收得
    貨款三百十六萬四千四百二十二元），而行使該所載領得貨
    款金額並非實在偽造之支付憑單，足以生損害於嘉彧公司及
    領航公司（李芝縵業經檢察官不起訴處分確定）。案經嘉彧
    公司告訴，因認被告涉有刑法第二百十六條、第二百十條行
    使偽造私文書罪嫌。
二、按刑法第二百十條之偽造私文書罪，以文書所載之製作名義
    人完全出於虛捏或假冒為必要。查起訴意旨認上訴人係浩琪
    國際有限公司（下稱浩琪公司）之業務經理，因無法支付嘉
    彧紡織有限公司（下稱嘉彧公司）催討積欠之貨款新台幣（
    下同）一百五十四萬六千四百九十一元，竟為取信嘉彧公司
    ，而於民國九十年一月八日下午，將不詳之人所偽造如起訴
    書附件一所示之領航服飾有限公司（下稱領航公司）所出具
    ，八十九年十二月份支付貨款予浩琪公司之支付憑單一紙，
    授意不知情之公司內小姐，以電話傳真至嘉彧公司，藉以表
    示浩琪公司僅向領航公司收得八十九年十二月份之貨款一百
    七十一萬三千三百二十八元之意（實際上浩琪公司業已向領
    航公司收得貨款三百十六萬四千四百二十二元），而行使該
    紙偽造之支付憑單，足以生損害於嘉彧公司及領航公司等情
    ，惟查該起訴書附件一所示之支付憑單內容，其下方「董事
    長、總經理、會計、單位主管、生管部」欄位，均無人簽名
    蓋章，整張支付憑單上亦無蓋有領航公司之印章，或公司負
    責人之簽名，亦無法認係領航公司所出具，為證人即告訴人
    於本院審理中結證明確，故自難謂該紙支付憑單係有冒用、
    虛捏他人名義而製成之文書，與刑法第二百十條偽造私文書
    罪構成要件不符，原審就此未予詳加審查，遽認被告涉有行
    使偽造文書罪予以論罪科刑，尚有未洽，被告上訴意旨，否
    認犯罪，指摘原判決不當，為有理由，自應由本院將原判決
    予以撤銷改判，另為被告無罪之判決。
據上論斷，應依刑事訴訟法第369條第1項前段、第364條、第301
條第1項判決如主文。
本案經檢察官羅清溪到庭執行職務。
中　　華　　民　　國　　96　　年　　6 　　月　　12　　日
                  刑事第三庭    審判長法　官  陳義仲
                                      法　官  蘇清水
                                      法　官  宋明蒼
以上正本證明與原本無異。
檢察官如不服本判決，應於判決送達後十日內向本院提出上訴狀
，其未敘述理由者並應於提出上訴狀後十日內向本院補提理由書
（應附繕本)。
                                      書記官  翁心欣
中　　華　　民　　國　　96　　年　　6　　月　　 12  　日
